【裁判字號】    98,訴,366
【裁判日期】    980717
【裁判案由】    給付鑑定費
【裁判全文】
臺灣臺北地方法院民事判決               98年度訴字第366號
原      告  台北市土木技師公會
法定代理人  甲○○
訴訟代理人  吳西源律師
被      告  內政部營建署
法定代理人  乙○○
訴訟代理人  林添進律師
上列當事人間給付鑑定費事件，本院於民國98年7月3日言詞辯論
終結，判決如下：
    主  文
被告應給付原告新台幣萬玖仟貳佰玖拾捌元。
訴訟費用除減縮部分外，由被告負擔。
本判決得假執行；但被告如以新台幣萬玖仟貳佰玖拾捌元為原
告預供擔保，得免為假執行。
    事實及理由
壹、程序方面：
  一按訴狀送達後，原告不得將原訴變更或追加他訴，但擴張或
    減縮應受判決事項之聲明者，不在此限，民事訴訟法第255
    條第1項第3款定有明文。經查，本件原告於民國97年8月28
    日起訴時，係請求被告給付新台幣（下同）843,600元，及
    自96年9月15日起至清償日止，按年息5%計算之利息。嗣於
    被告給付843,600元後，將聲明減縮為僅請求遲延利息，即
    依本金843,600元計算，自96年9月21日起至97年8月28日止
    ，按年利率百分之5所計算之利息，並認為依上開方式計算
    ，利息應為39,406元，惟原告縮減為39,298元，揆諸前開規
    定，應予准許，合先敘明。
  二本件被告法定代理人於起訴時為林欽榮，繼於本院審理期間
    變更為乙○○，業經聲請承受訴訟並提出行政院函令為證（
    見本院卷第96頁、97頁），經核無不合，應予准許。
貳、實體方面：
  一原告起訴主張：原告與被告於96年5月30日就「北二高改善
    修正計畫─新店市中安大橋新建工程」M4機車道曲梁施工時
    扭轉變形等四案安全評估鑑定案成立採購契約（採購編號：
    91－B000－00000－00，下稱系爭採購契約），金額為888,
    000元，約定於完成鑑價報告後付款95%，完成案例簡報後再
    付尾款5%。原告於簽訂契約後，就該契約所載「安全評估鑑
    定範圍」，依設計圖各單元之配置、構件尺寸及設計原則建
    立結構模式，以電腦軟體進行結構分析，由結構軟體分析之
    輸出檔抽取所需數據、列表報告，與原設計尺寸及規定要求
    ，詳加比較與評定，並利用美國SAP90軟體進行結構模式之
    建立與分析，在分析結果顯示一側支承有負反力即拉拔現象
    時，則進一步解除該支承制束條件另做分析，求取另側支承
    反力、上構端點扭轉角度及計算橋面護欄處之垂直變位，以
    評估免設抗拉拔設施之影響。經原告於96年6月27日以北土
    技字第9630974號函檢附鑑定報告書（案號：0000000）請被
    告查收，被告依約應給付95%之鑑定費，被告卻於96年7 月
    11日來函表示將於同年月17日召開鑑定報告說明會，但被告
    並未在說明會時就鑑定報告提出具體疑義或指出有何誤植之
    處，況原採購合約並無委託專家審查原告鑑定報告之約定，
    且列席專家之建議已逾採購合約內容，則被告要求原告再提
    補充報告，自為無理由。爰依系爭採購契約及債務不履行之
    法律關係請求被告給付報酬及法定遲延利息等語。並聲明：
    (一)被告應給付原告84 3,600元，及自96年9月21日起至清償
    日止，按年息5%計算之利息。(二)願供擔保聲請宣告假執行。
  二被告則以：兩造系爭採購契約約定，於完成鑑價報告後付款
    95%，完成案例簡報後再付尾款5%。是原告自應於完成鑑定
    報告後，被告始有給付95%報酬之義務。雖原告於96年6月27
    日以北土技字第9630974號函提出鑑定報告，然依兩造於96
    年7月17日召開之鑑定書說明會之結論，原告承諾在3個星期
    內，以補充報告方式針對列席專家意見提出說明，顯然於補
    充報告完成前，尚未完成鑑定報告，是被告並無給付之義務
    等語，資為抗辯。並聲明：(一)原告之訴及假執行之聲請均駁
    回。(二)如受不利判決，願供擔保聲請宣告免為假執行。
  三兩造不爭執事項：
    (一)兩造於96年5月30日就「北二高改善修正計畫─新店市中
      安大橋新建工程」M4機車道曲梁施工時扭轉變形等四案安
      全評估鑑定案成立系爭採購契約，採購編號：91－B000－
      00000－00，契約編號：營授北－96─017，金額為888,
      000元。雙方約定於完成鑑價報告後付款95%，完成案例簡
      報後再付尾款5%。
    (二)原告於96年6月27日以北土技字第9630974號函檢附鑑定報
      告書（案號：0000000）請被告查收。
    (三)原告於97年7月21日起訴後，被告於97年8月28日匯95% 之
      鑑定費用即843,600元至原告帳戶，且以97年9月11日營授
      北字第0973183807號函通知原告已將鑑定費撥付。
    (四)原告於96年9月19日將原證6台北市土木技師公會北土技字
      第9630974號函寄給被告，被告於96年9月20日收受（見原
      告97年10月3日民事準備狀及被告97年11月14日民事答辯
      狀）。
  四兩造爭執事項：
    (一)原告是否依約完成鑑定報告？
    (二)被告是否應依約給付鑑定費及遲延利息？
  五得心證之理由：
    (一)原告已依約完成鑑定報告。
      查本件系爭採購契約在投標之前被告並未告知投標者鑑定
      報告必須經過被告召開說明會請專家學者審查鑑定報告是
      否符合雙方契約所約定的鑑定範圍，上開事實為被告所承
      認（見本院卷第80頁反面即97年9月23日之言詞辯論筆錄
      ），則96年7月17日召開之鑑定書說明會之結論即原告承
      諾在3個星期內，以補充報告方式針對列席專家意見提出
      說明，即非系爭採購契約之內容，充其量僅屬於兩造另行
      訂立之契約。故縱使原告未提出上開補充報告，亦難認原
      告尚未依約完成鑑定報告。應認原告所主張其已依約完成
      鑑定報告為可採信。
    (二)被告應依約給付鑑定費及遲延利息。
      1.原告既已依約完成鑑定報告，依系爭採購契約之付款辦
        法，被告自應給付報酬之95%，本件決標總金額為888,
        000元（見兩造不爭執事項第(一)項），其95%即為843,
        600元（888,00095%＝843,600）。
      2.本件兩造雖約定原告依約完成鑑定報告，被告應給付報
        酬之95%，然對於何時給付，並未約定確定期限。則原
        告於96年9月19日將原證6台北市土木技師公會北土技字
        第9630974號函寄給被告，被告於96年9月20日收受（見
        兩造不爭執事項第(四)項），應已發生民法第229條第1項
        之催告效力。被告既未於96年9月21日給付原告843,600
        元，自應負遲利責任即應依民法第233條第1項給付依法
        定利率5%計算之遲延利息，至被告給付原告843,600元
        為止。本件被告既已於97年8月28日匯鑑定費用843,
        600元至原告帳戶，則其遲延利息應算至97年8月28日。
  六綜上所述，本件原告已依約完成鑑定報告，被告自應依約給
    付報酬888,000元之95%即843,600元，惟被告經原告於96年9
    月20日催告後，並未立即付款，自應負遲延責任。雖被告嗣
    後於97年8月28日給付原告843,600元，惟仍應給付自96年9
    月21日起至清償日即97年8月28日止，共341天，依本金843,
    600元按法定遲延利率即年息5%計算之遲延利息即39,298元
    （843,6005%366341＝39,298，元以下捨去，97年2月
    為潤月有29日）。從而，原告依系爭採購契約及債務不履行
    之法律關係請求被告給付法定遲延利息39,298元，即無不合
    ，應予准許。
  七本件原告勝訴部分係所命給付之金額未逾50萬元之判決，爰
    按民事訴訟法第389條第1項第5款規定，依職權宣告假執行
    ，並依聲請酌定相當擔保金額宣告准被告預供擔保而免為假
    執行。
  八又本件事證已臻明確，兩造其餘攻擊防禦方法及未經援用之
    證據，經本院斟酌後，認為均不足以影響本判決之結果，爰
    不一一論述，併此敘明。
、結論：原告之訴為有理由，依民事訴訟法第78條、第389條
    第1項第5款、第392條第2項，判決如主文。
中    華    民    國    98    年    7     月    17    日
                  民事第五庭    法  官  陳文正
以上正本係照原本作成
如對本判決上訴，須於判決送達後20日內向本院提出上訴狀
中    華    民    國    98    年    8     月    5     日
                                書記官  詹雪娥


司法院資訊處製作；財團法人民間司法改革基金會備份。
